【裁判字號】    95,智,1
【裁判日期】    951103
【裁判案由】    損害賠償
【裁判全文】
臺灣雲林地方法院民事裁定                 95年度智字第1號
原      告  漢昱塑膠有限公司
法定代理人  乙○○
被      告  脫普聚益股份有限公司
法定代理人  甲○○
上列當事人間請求損害賠償事件，本院裁定如下：
    主    文
本件移送臺灣臺北地方法院。
    理    由
一、原告起訴主張：被告脫普聚益股份有限公司侵害原告之專屬
    授與專利權，原告自得依專利法第106 條、第108 條準用第
    84條、第85條規定請求排除侵害及損害賠償。茲因被告所進
    口製造侵害原告專利權之系爭產品，係在雲林縣斗六市大賣
    場所購得，依據民事訴訟法第15條規定，向本院提起本件訴
    訟云云。
二、按因侵權行為涉訟者，得由行為地之法院管轄。又訴訟之全
    部或一部，法院認為無管轄權者，依原告聲請或依職權以裁
    定移送於其管轄法院，民事訴訟法第15條第1 項及第28條第
    1 項，分別定有明文。次按因侵權行為涉訟者，得由行為地
    之法院管轄，為民事訴訟法第15條第1 項所明定。所謂行為
    地，凡為一部實行行為或其一部行為結果發生之地皆屬之，
    最高法院56年台抗字第369 號判例可資參照。
三、查被告總公司係設於臺北市○○區○○街75巷20號2 樓、製
    造廠位於苗栗縣、分公司位於臺中市，有公司資料查詢1 份
    在卷可參，故被告公司之總公司、製造廠、分公司均非在本
    院轄區，應可認定。至於原告主張其於雲林縣斗六市大賣場
    購得被告所進口販售之系爭侵權產品，故侵權行為地亦在本
    院轄區云云，惟參諸民事訴訟法第15條之立法理由，就不法
    行為地傾向於係指實行不法行為之地，而非發生不法行為結
    果之地，益徵最高法院前揭判例載示「其一部行為結果發生
    之地」之旨，宜採限縮解釋，而認所稱結果發生之地，係指
    與構成侵權行為要件事實之全部或一部，有直接或最重要牽
    連關係者為限，始符立法原意，且可避免一造濫訴致令他造
    遠赴法院地而受應訴負擔之弊，是不宜擴張泛指任何出於偶
    然不確定之地亦為結果地。準此，原告雖主張係於雲林縣斗
    六市大賣場購得系爭侵權行為物品，然雲林縣斗六市大賣場
    並非被告公司之關係企業，且單純在該大賣場購得系爭侵權
    行為物品，依據前述說明，亦難認與原告所主張被告公司之
    不法行為間，有何直接或最重要之牽連關係，故難認被告公
    司有於本院轄區內為侵害原告專利權之行為。
 四、綜上所述，本件本院並未依據民事訴訟法第15條侵權行為特
     別審判籍而取得管轄權，被告總公司既設於臺北，依民事訴
     訟法第2 條第2 項規定，原告自應向臺灣臺北地方法院起訴
     ，茲原告向無管轄權之本院起訴，顯係違誤。應依職權將本
     件移送於該管轄法院。
 五、依首開法條，裁定如主文。
 中    華    民    國    95    年    11    月    3     日
                   民事第一庭    法  官  許佩如
 以上正本係照原本作成。
 如對本裁定抗告須於裁定送達後10日內向本院提出抗告狀，並應
 繳納抗告費新台幣1,000 元。
 中    華    民    國    95    年    11    月    3     日
                                 書記官  蔡嘉萍


司法院資訊處製作；財團法人民間司法改革基金會備份。
